臺灣南投地方法院民事簡易判決
111年度投簡字第286號
原      告  吳祈昌  
被      告  姚李鳳  



上列被告因過失傷害案件，經原告提起損害賠償之刑事附帶民事
訴訟（本院110年度投交簡附民字第27號），經刑事庭裁定移送
前來，本院於民國111年9月27日言詞辯論終結，判決如下：
    主      文
被告應給付原告新臺幣貳萬玖仟貳佰貳拾玖元，及自民國一百一
十年十二月二十三日起至清償日止，按週年利率百分之五計算之
利息。
原告其餘之訴駁回。
訴訟費用新臺幣壹仟元，由被告負擔新臺幣參佰柒拾貳元，餘由
原告負擔。
本判決第一項得假執行。但被告如以新臺幣貳萬玖仟貳佰貳拾玖
元為原告預供擔保，得免為假執行。
    事實及理由
壹、程序方面：
    訴狀送達後，原告不得將原訴變更或追加他訴。但擴張或減
    縮應受判決事項之聲明者，不在此限。民事訴訟法第255條
    第1項但書第3款定有明文。本件原告起訴時訴之聲明為：被
    告應給付原告新臺幣（下同）200,000元，及自刑事附帶民
    事訴訟起訴狀繕本送達翌日起至清償日止，按週年利率5%計
    算之利息。嗣於民國111年8月8日具狀變更訴之聲明為：被
    告應給付原告80,999元，及自刑事附帶民事訴訟起訴狀繕本
    送達翌日起至清償日止，按週年利率5%計算之利息。原告上
    開所為訴之變更，核屬減縮應受判決事項之聲明，與前揭規
    定相符，應予准許。
貳、實體方面：　　　
一、原告起訴主張：
（一）被告於110年2月2日13時52分許，駕駛車號0000-00號自小
      客車，沿南投縣○○市○○○路○○○○○○○○○○號09118號路燈旁，
      欲迴轉往西方向行駛時，本應注意雙黃實線禁止迴轉，依
      當時情形，又無不能注意之情事，竟疏未注意，猶貿然在
      雙黃實線路段迴轉，致與同向後方由原告所騎乘之車號00
      0-0000號機車（下稱系爭機車）發生碰撞，原告因而人車
      倒地，並受有四肢多處挫傷擦傷瘀傷之傷害。被告上開過
      失傷害犯行，業經本院以110年度投交簡字第452號刑事簡
      易判決有罪在案。
（二）原告因本件事故發生，受有上開傷害，支出醫材費用1,60
      0元；又系爭機車受損支出維修費用25,900元（即零件費
      用），行車紀錄器亦受損，受有損失2,899元；復原告舅
      舅將機車過戶予原告代步使用，支出規費600元及請求精
      神慰撫金50,000元，爰依侵權行為之法律關係提起本件訴
      訟等語。並聲明：被告應給付原告80,999元，及自刑事附
      帶民事訴訟起訴狀繕本送達翌日起至清償日止，按週年利
      率5%計算之利息。
二、被告抗辯略以：醫材費用、行車紀錄器部分同意給付，系爭
    機車修理費用太貴了，應該沒有修理到這麼多東西，且機車
    過戶規費不包括在本件車禍內，其不同意給付精神慰撫金，
    其也受到精神傷害；其認為過失比例兩造各一半等語資為抗
    辯。並聲明：原告之訴駁回。
三、法院之判斷：
（一）原告主張之上開事實，有本院110年度投交簡字第452號刑
      事簡易判決1份在卷可參，並經本院依職權調閱本院111年
      度交簡上字第13號刑事卷宗核閱屬實，且為被告所不爭執
      ，堪信原告前揭主張為真實。　　
（二）因故意或過失，不法侵害他人之權利者，負損害賠償責任
      。汽車、機車或其他非依軌道行駛之動力車輛，在使用中
      加損害於他人者，駕駛人應賠償因此所生之損害。不法侵
      害他人之身體或健康者，對於被害人因此喪失或減少勞動
      能力或增加生活上之需要時，應負損害賠償責任。不法侵
      害他人之身體、健康、名譽、自由、信用、隱私、貞操，
      或不法侵害其他人格法益而情節重大者，被害人雖非財產
      上之損害，亦得請求賠償相當之金額。不法毀損他人之物
      者，被害人得請求賠償其物因毀損所減少之價額。損害賠
      償除法律另有規定或契約另有訂定外，應以填補債權人所
      受損害及所失之利益為限，民法第184條第1項前段、第19
      1條之2前段、第193條第1項、第195條第1項前段、第196
      條、第216條第1項分別定有明文。又依上開規定請求賠償
      物被毀損所減少之價額，得以修復費用為估定之標準，但
      以必要者為限（例如：修理材料以新品換舊品，應予折舊
      ）（最高法院77年度第9次民事庭會議決議意旨參照）。
      再當事人主張有利於己之事實者，就其事實有舉證之責任
      。民事訴訟法第277條本文定有明文。經查，被告前開過
      失之行為，致原告受有身體之傷害及財產之損失，且被告
      之行為與原告所受傷害、財產損失間，具有相當因果關係
      ，是原告依上開規定，請求被告負侵權行為損害賠償責任
      ，即屬有據。爰就原告請求之項目及金額，是否有理，分
      別說明如後：
　　⒈醫材費用、行車紀錄器損失
　　　原告主張其因被告之過失傷害行為，而支出醫材費用1,60
      0元，及行車紀錄器因本件事故受有損失2,899元等情，業
      據其提出家樂福商品售後服務升級專案合約書、啄木鳥藥
      局交易明細、彰化基督教醫療財團法人南投基督教醫院診
      斷書為證（見本院卷第39頁、第45頁至第51頁），為被告
      所不爭執且同意給付，故原告此部分之請求，均屬有據。
　　⒉過戶規費　
　　　原告主張因系爭機車受損，原告舅舅將其機車過戶予原告
      代步使用，支出規費600元，並提出該機車保險證、行車
      執照及交通部公路總局自行收納款項收據為證（見本院卷
      第41頁至第43頁），惟上開費用乃係原告舅舅將其機車過
      戶予原告應支出之規費，與本件事故間難認有因果關係，
      是此部分之請求，應屬無據。
　　⒊機車維修費用　　
　　　原告主張系爭機車送修需支出修理費25,900元（即零件費
      用）等情，有原告提出之憲元機車行估價單、系爭機車行
      車執照、機車新領牌照登記為證（見本院卷第33頁至第37
      頁）。依行政院所頒「固定資產耐用年數表」及「固定資
      產折舊率表」之規定，機器腳踏車之耐用年數為3年，依
      定率遞減折舊率為1000分之536，參照卷附系爭機車行車
      執照，其上載明該車係於西元2020年（即民國109年）9月
      出廠，直至110年2月2日本件事故發生日止，實際使用日
      數為5月又1日，依「營利事業所得稅結算申報查核准則」
      第95條第6項所定「固定資產提列折舊採用定率遞減法，
      以1年為計算單位，其使用期間未滿1年者，按實際使用之
      月數相當於全年之比例計算之，不滿1月者，以月計」。
      因此，系爭機車應以使用6月計算折舊。依此方式核算扣
      除折舊額後，得請求之零件修理費為18,959元（詳如附表
      之計算式），則被告此部分應賠償之必要修理費為18,959
      元。至被告抗辯修理費用太貴，應該沒有修理到這麼多東
      西等等，惟原告已提出上開估價單為證，而被告就此部分
      之抗辯並未提出任何證據證明，自難為被告有利之認定。
    ⒋精神慰撫金
      慰撫金之賠償，其核給之標準固與財產上損害之計算不同
      ，然非不可斟酌雙方身分資力與加害程度，及其他各種情
      形核定相當之數額（最高法院51年台上字第223號判例參
      照）。又民法第195條第1項規定所謂相當之金額，除斟酌
      雙方身份資力外，尤應兼顧加害程度與其身體、健康影響
      是否重大以為斷（最高法院89年度台上字第1952號判決意
      旨參照）。經查，原告從事南投彩券行機器維修保養、學
      歷為大學畢業、每月收入約25,000元；被告則無業已久、
      學歷為國中肄業等情，業據兩造於本院審理時陳述在卷，
      並參酌兩造之稅務電子閘門財產所得調件明細表之財產情
      形，及斟酌原告所受傷害程度，對於身體、精神上所造成
      之痛苦等情形，認原告請求被告賠償精神慰撫金部分，以
      35,000元為適當，逾此數額之請求，則屬過高。
    ⒌從而，上開原告所得向被告請求之損害賠償金額為58,458
      元（計算式：1,600＋2,899＋18,959＋35,000＝58,458）。
（三）損害之發生或擴大，被害人與有過失者，法院得減輕賠償
      金額或免除之，民法第217條第1項定有明文。經查，本件
      被告駕駛上開車輛有於雙黃實線路段迴轉之過失，然原告
      騎乘系爭機車同有跨越雙黃實線行駛之過失等情，有南投
      縣政府警察局道路交通事故初步分析研判表在卷可參（見
      警卷），且原告於言詞辯論時亦不爭執其具有過失，可認
      原告就本件事故之發生與有過失甚明，經考量兩造過失之
      輕重及本件事發經過，認本件損害賠償之過失責任，應由
      兩造各負擔50%之過失責任，適用過失相抵之法則，減輕
      被告賠償金額50%，則被告應賠償之金額即為29,229元（
      計算式：58,458元50%＝29,229元）。
（四）給付有確定期限者，債務人自期限屆滿時起，負遲延責任
      。給付無確定期限者，債務人於債權人得請求給付時，經
      其催告而未為給付，自受催告時起，負遲延責任。其經債
      權人起訴而送達訴狀，或依督促程序送達支付命令，或為
      其他相類之行為者，與催告有同一之效力。民法第229條
      第1項、第2項定有明文。又遲延之債務，以支付金錢為標
      的者，債權人得請求依法定利率計算之遲延利息。但約定
      利息較高者，仍從其約定利率。應付利息之債務，其利率
      未經約定，亦無法律可據者，週年利率為5%。同法第233
      條第1項、第203條亦有明文。經查，本件原告對被告請求
      之侵權行為損害賠償債權，核屬無確定期限之給付，自應
      經原告之催告而未為給付，被告始負遲延責任，而原告之
      刑事附帶民事訴訟起訴狀繕本係於110年12月22日送達被
      告，此有本院送達證書1紙在卷可憑，然被告迄未給付，
      即應自刑事附帶民事訴訟起訴狀繕本送達翌日即110年12
      月23日起負遲延責任，故原告請求被告自110年12月23日
      起至清償日止，按週年利率5%計算之遲延利息，即屬有據
      。
四、綜上所述，原告依侵權行為之法律關係，請求被告給付29,2
    29元，及自刑事附帶民事訴訟起訴狀繕本送達翌日即110年1
    2月23日起至清償日止，按週年利率5%計算之利息，為有理
    由，應予准許，逾此範圍之請求，則無理由，應予駁回。
五、本件事證已臻明確，兩造其餘攻擊防禦方法，與判決結果不
    生影響，爰不逐一論述。
六、本件原告勝訴部分，係就民事訴訟法第427條第1項適用簡易
    程序所為被告部分敗訴之判決，依民事訴訟法第389條第1項
    第3款規定，應依職權宣告假執行。並依同法第392條第2項
    規定，依職權宣告被告於預供擔保後，得免為假執行。　　
七、訴訟費用負擔之依據：民事訴訟法第79條。
中　　華　　民　　國　　111 　年　　10　　月　　14　　日
                        臺灣南投地方法院南投簡易庭
                              法  官  
以上為正本係照原本作成。
如不服本判決，應於送達後20日內，向本院提出上訴狀並表明上
訴理由，如於本判決宣示後送達前提起上訴者，應於判決送達後
20日內補提上訴理由書（須附繕本）；並向本院繳足上訴裁判費
。　　　　　　　　　　　　　　　
中　　華　　民　　國　　111 　年　　10　　月　　14　　日
                              書記官  詹書瑋　　　　　　　　　　　　　　　
附表
-----
折舊時間           金額
第1年折舊值        25,900×0.536×(6/12)=6,941
第1年折舊後價值    25,900-6,941=18,959